【裁判字號】    99,聲,1102
【裁判日期】    990414
【裁判案由】    聲請停止羈押
【裁判全文】
臺灣桃園地方法院刑事裁定              99年度聲字第1102號
聲請人  即
被      告  甲○○
選任辯護人  馮志剛律師
上列聲請人因違反毒品危害防制條例案件（98年度重訴字66號）
，聲請具保停止羈押案件，本院裁定如下：
    主  文
聲請駁回。
    理  由
一、聲請意旨略以：按羈押之目的，非作為偵查手段、應報及安
    撫社會大眾、被害人之預支刑罰，其主要目的在於保全刑事
    追訴、審判及執行之進行，羈押是侵害人身自由最嚴重的強
    制手段，使被告與家庭、社會、職業生活隔離，甚至對被告
    心理、身體造成重大打擊，影響甚鉅，自僅能為保全程序之
    最後手段，且須基於維持刑事司法權之有效使用之重大公益
    要求，應慎重從事。羈押之決定應遵守比例原則，即所謂羈
    押之必要性而言。依刑事訴訟法第一百零一條第一項，須非
    予羈押顯難進行追訴、審判或執行者，始能認為合乎必要。
    且若有與羈押同等有效干預權力較輕微之其他手段時，應選
    擇其他手段，例如以具保、責付或限制住居三種較輕微之手
    段來替代羈押。又被告所犯縱使為重罪，尚不足以單獨成為
    羈押原因，如無逃亡、滅證導致顯難追訴、審判、執行，或
    使案情晦暗之危險，即屬欠缺羈押要件。單以重罪作為羈押
    要件，可能背離羈押作為保全程序之性質。被告於民國98年
    8 月14日經臺灣桃園地方法院裁定羈押至今已逾7 月，被告
    自警、偵、審理期間態度良好，全力配合查明本案，並詳述
    案情始末，無任何試圖湮滅證據、狡飾卸責導致浪費司法及
    社會資源等情事，被告現亦有固定居所，與高齡父母同住，
    無庸逃亡，被告雖經法院於99年3 月9 日判處有期徒刑8 年
    ，但案經審結，無再為任何調查之必要，此次誤觸法網，自
    知不該，且深具悔意，懇請准被告具保候傳等語。
二、按被告及得為其輔佐之人或辯護人，得隨時具保，向法院聲
    請停止羈押；羈押之被告，有左列情形之一者，如經具保聲
    請停止羈押，不得駁回：(一)、所犯最重本刑為3 年以下有期
    徒刑、拘役或專科罰金之罪者，但累犯、常業犯、有犯罪之
    習慣、假釋中更犯罪或依刑事訴訟法第101 條之1 第1 項羈
    押者，不在此限；(二)、懷胎5 月以上或生產後2 月未滿者；
    (三)、現罹疾病，非保外治療顯難痊癒者，刑事訴訟法第110
    條第1 項、第114 條定有明文。而有無羈押被告之必要，係
    屬為保全被告使訴訟程式得以順利進行，或為保全證據或為
    保全對被告刑罰之執行目的，而對被告實施人身強制處分權
    ，故審酌被告有無羈押之必要，除被告犯罪嫌疑已屬重大外
    ，自當基於訴訟進行程度、犯罪性質、犯罪實際情狀及其他
    一切情事，審慎斟酌有無上開保全或預防目的，依職權妥適
    裁量，俾能兼顧國家刑事追訴、刑罰權之順暢執行及人權保
    障。
三、經查：被告因違反毒品危害防制條例案件，前經本院訊問後
    ，認其涉犯該條例第4 條第1 項運輸第一級毒品海洛因罪嫌
    重大，有事實足認為有逃亡、勾串共犯或證人之虞，所犯又
    為死刑、無期徒刑或最輕本刑為五年以上有期徒刑之罪，有
    刑事訴訟法第101 條第1 項第1 款、第2 款、第3 款情形，
    非予羈押，顯難進行審判程序，於98年11月26日裁定羈押並
    禁止其接見通訊。本院嗣於99年2 月8 日以上開刑事訴訟法
    第101 條第1 項第1 款、第3 款原因並未消滅，經訊問後，
    認有繼續羈押之必要，裁定自同年月26 日 起延長羈押2 月
    ，惟以無再禁止其接見通信之必要，於同日裁定解除此部分
    限制。被告嗣於99年3 月9 日因犯毒品危害防制條例第4 條
    第1 項共同運輸第一級毒品海洛因之罪，經本院判處有期徒
    刑8 年在案，有該判決可參。而被告所犯上開運輸第一級毒
    品乃法定刑為死刑或無期徒刑之罪，可以預期被告於受上揭
    重刑宣告後，為規避刑罰執行而妨礙審判程序進行之可能性
    增加，國家刑罰權有難以實現之危險，是已有事實及相當理
    由足認被告仍有逃亡之虞，原羈押所憑之刑事訴訟法第101
    條第1 項第1 款、第3 款之羈押事由仍然存在。本院審酌命
    被告具保、責付或限制住居等侵害較小之手段，均不足以確
    保審判程序之順利進行，非予羈押顯難進行審判、執行，此
    際羈押乃為維持刑事司法權有效行使之最後必要手段，自有
    羈押之事由及必要性存在，尚難以他法代替。此外，本案均
    無刑事訴訟法第114 條各款所定不得駁回具保聲請停止羈押
    之情形，自難認有法定停止羈押之事由存在，而認得以具保
    停止羈押之方式使原羈押原因消滅。本件亦非以刑事訴訟法
    第101 條第1 項第3 款之重罪為唯一羈押事由，自無背離以
    羈押作為保全程序可言。至被告犯罪後於偵查、審理期間是
    否坦承犯行、態度是否良好、有無配合查明案情、是否深具
    悔意等，乃有罪判決量刑參考事項，本件現復非以被告有湮
    滅、偽造、變造證據或勾串共犯證人之虞而予羈押，本案有
    無再調查之必要、是否業已判決等，亦均與被告羈押原因是
    否消滅無涉，聲請人執上開事由為本件聲請，自無從准許，
    應予駁回。
四、依刑事訴訟法第220條裁定如主文。
中    華    民    國    99    年    4     月    14    日
                刑事第一庭  審判長法  官  呂永福
                                  法  官  宣玉華
                                  法  官  張瓊華
以上正本證明與原本無異。
如不服本裁定，應於送達後5 日內，向本院提出抗告狀。
                                  書記官  簡慧瑛
中    華    民    國    99    年    4     月    15    日

司法院資訊處製作；財團法人民間司法改革基金會備份。
